【裁判字號】    98,審訴,2657
【裁判日期】    990422
【裁判案由】    分配表異議之訴
【裁判全文】
臺灣臺北地方法院民事判決            98年度審訴字第2657號
原      告  揚昇育樂事業股份有限公司
法定代理人  許黃美月
訴訟代理人  許坤立律師
            郭香吟律師
被      告  黃昭展
訴訟代理人  蔡晉祐律師
上列當事人間請求分配表異議之訴事件，本院判決如下：
    主  文
原告之訴駁回。
訴訟費用由原告負擔。
    事  實  及  理  由
一、原告起訴主張：被告持訴外人國開營造股份有限公司（下稱
    國開公司）於民國91年4月30日所簽發發票日為91年4月30日
    、金額為新台幣（下同）12,180,505元之本票（下稱系爭本
    票）一紙，向臺灣屏東地方法院聲請本票准予強制執行，經
    臺灣屏東地方法院以91年度票字第2017號民事裁定（下稱系
    爭本票裁定）准予強制執行後，以系爭本票裁定為執行名義
    ，聲請強制執行，並經本院以91年度執字第36690號強制執
    行事件併於本院91年度執字第14335號強制執行事件中為執
    行（下稱系爭執行事件），經本院於92年9月18日作成91年
    度執字第14335號分配表，嗣因原告對訴外人國開公司、台
    北富邦商業銀行股份有限公司、東鋼鋼結構股份有限公司、
    中國農民銀行股份有限公司及被告提起分配表異議之訴，經
    本院於94年8月10日以93年度重訴字第354號民事判決駁回原
    告之訴後，復於98年1月22日作成更正之分配表（鈞院98年1
    月22日91年度執字第14335號分配表；下稱系爭分配表），
    其上記載被告受分配之金額共為14,733,255元（包括執行費
    852,944元、票款債權13,880,311元）。本件被告雖稱其與
    訴外人蕭麗娟、陳祖惠、王其燦等人分別匯款與訴外人國開
    公司，金額共達173, 487,392元，訴外人國開公司與被告於
    91年4月間進行結算，於扣除訴外人國開公司已清償之款項
    後，簽發系爭本票予被告，惟被告黃昭展僅匯入32,955,802
    元至訴外人國開公司之帳戶，另訴外人王其燦以除於90年12
    月25日及90年11月7日分別匯款19,099, 200元及13,899,200
    元外，並無訴外人陳祖惠及王其燦其他匯款予訴外人國開公
    司之資料，嗣訴外人國開公司曾於91年4月3日匯款至訴外人
    陳祖惠於彰化銀行之帳戶，應已清償其對訴外人陳祖惠之欠
    款，是訴外人國開公司應已清償對被告之債務，被告自不得
    參與本院91年度執字第14335號強制執行事件之分配，應將
    被告於系爭分配表所載之分配額，改分配與原告及其他債權
    人。為此依強制執行法第41條第1項前段之規定，提起本件
    訴訟。並聲明：本院91年度執字第14335號強制執行事件，
    於98年1月22日之分配表中對被告所分配之14,733,25 5 元
    債權額，應減為0元，並將應減少之金額，改分配與原告及
    其他債權人。
二、被告則抗辯以：被告與訴外人國開公司間之借貸關係，曾經
    原告以本院92年9月18日91年度執字第14335號分配表對被告
    提起分配表異議之訴，並請求確認該分配表中被告據以分配
    之本票債權不存在，經本院於94年8月10日以93年度重訴字
    第354號民事判決（下稱另訴訟），認被告係以向訴外人葉
    秉衡、蕭麗娟、陳祖惠及王其燦借款，而以該借得之款項借
    貸予與訴外人國開公司，是其與訴外人國開公司間確有借貸
    關係，且訴外人國開公司尚未清償對被告之債務，本件即應
    受上開民事判決既判力之拘束，是原告之請求於法無據，並
    聲明：駁回原告之訴。
三、按債權人或債務人對於分配表所載各債權人之債權或分配金
    額有不同意者，應於分配期日1日前，向執行法院提出書狀
    ，聲明異議。又異議未終結者，為異議之債權人或債務人，
    得向執行法院對為反對陳述之債權人或債務人提起分配表異
    議之訴；聲明異議人未於分配期日起10日內向執行法院為前
    二項起訴之證明者，視為撤回其異議之聲明，強制執行法第
    39 條第1項、第41條第1項前段、第3項前段分別定有明文。
    又分配表異議之訴，其訴訟標的之法律關係雖係指對該次分
    配表之異議權，但參諸強制執行法第41條第1項尚且規定異
    議未終結者，為異議之債權人或債務人，得向執行法院對為
    反對陳述之債權人或債務人提起分配表異議之訴，但異議人
    已依同一事由就有爭執之債權先行提起其他訴訟者，毋庸再
    行起訴，執行法院應依該確定判決實行分配，亦即異議人若
    有提起消極確認之訴時，本毋庸再行起訴，若其另又提起分
    配表異議之訴，即堪認無權利保護之必要，遑論異議人若曾
    訴請確認反對陳述債權人之債權不存在惟遭敗訴確定，依既
    判力之作用，其等間即應依民事訴訟第400條規定受該確定
    判決之既判力所拘束，異議人自不得再為相反主張。
四、經查：
（一）本件原告在系爭執行事件中，就執行法院於98年1月22日
      所作成之分配表中所載分配與被告之部分，於分配期日即
      98年2月24日前確有聲明異議，經執行法院通知被告為反
      對陳述後，並於分配期日起10日內之98年3月6日提起本件
      分配表異議之訴，業經本院調閱系爭執行事件卷宗審核無
      訛，是原告提起本件訴訟，自屬合法，合先敘明。
（二）其次，本件被告在系爭執行事件中據以參與分配之執行名
      義，係以系爭本票聲請台灣屏東地方法院裁定強制執行之
      系爭本票裁定，業經本院調閱系爭執行事件案卷審核無誤
      ，而原告前於93年間即曾就系爭執行事件前於92年9月18
      日所為分配表，對被告提起另訴訟之分配表異議之訴，且
      於另訴訟中，原告同時併有訴請確認該分配表中關於被告
      可分配金額之系爭本票債權不存在，有卷附另訴訟判決書
      影本中事實及理由欄壹、三之記載可證，並經另訴訟判決
      就原告所提起被告本票債權不存在之訴部分，認原告之訴
      並無理由而全部駁回確定，既為原告所不爭執，並有該民
      事判決書影本1份在卷可參，雖然原告本件訴訟中所主張
      之訴訟標的，因所異議之分配表與前訴訟不同而屬不同異
      議權，尚難認訴訟標的法律關係相同，被告所辯稱本件有
      訴不合法情形，尚非有理，但另訴訟判決既已判決駁回原
      告所主張被告系爭本票債權不存在之訴，基於既判力之相
      反作用，亦即另訴訟判決已確認被告對系爭本票債權確實
      存在，則縱使原告在本件訴訟所主張異議權與另訴訟不同
      ，其在本件所主張異議權既仍以被告就系爭本票債權不存
      在一事為前提，惟此事實已因另訴訟判決之既判力所拘束
      而不得再對被告為相反主張，原告所主張異議權自難認有
      據。從而，原告提起本件訴訟，實乏理由，應予駁回。
五、據上論結，本件原告之訴為無理由，依民事訴訟法第78 條
    ，判決如主文。
中    華    民    國    99    年    4     月    22    日
                  民事第六庭    法  官  林麗真
以上正本係照原本作成
如對本判決上訴，須於判決送達後20日內向本院提出上訴狀
中    華    民    國    99    年    4     月    22    日
                                書記官  黃靖雅

司法院資訊處製作；財團法人民間司法改革基金會備份。
